【裁判字號】    94,簡上,739
【裁判日期】    950630
【裁判案由】    妨害家庭
【裁判全文】
臺灣板橋地方法院刑事判決             94年度簡上字第739號
上  訴  人  甲○○
上列上訴人即被告因妨害家庭案件，不服本院簡易庭九十四年度
簡字第五三八六號，中華民國九十四年十一月二十四日第一審判
決（聲請簡易判決處刑案號：九十四年度偵字第一八五一二號）
，提起上訴，本院管轄第二審之合議庭判決如下：
    主  文
上訴駁回。
    事  實
一、甲○○係台北縣中和市○○街一七八巷十三弄九號「衣特麗
    洗衣店」之負責人，明知其店內員工林櫻香（任職期間自民
    國九十二年七月十四日起至同年十月八日止）為丙○○之妻
    ，係有配偶之人。竟因工作之便，基於與有配偶之人相姦之
    概括犯意，自九十二年九月下旬起至九十三年九月下旬止，
    連續在前開洗衣店後方房間內，台北縣中和市○○路八號「
    儷閣汽車旅館」，或台北縣新店市○○路二三五巷二五０之
    一號「彩色汽車旅館」等處，與林櫻香相姦多次（林櫻香部
    分另案審理）。嗣甲○○之妻陳麗珠於九十三年十月間，發
    現甲○○無故簽發面額共計新台幣（下同）五十二萬元之支
    票二紙予林櫻香後，察覺有異，經向甲○○追問得知上情，
    經向台灣板橋地方法院檢察署檢察官提出告訴，經檢察官偵
    查後，於九十四年四月二十九日以九十四年度偵字第五九九
    五號向本院聲請簡易判處刑。林櫻香之夫丙○○則在九十四
    年五月中旬收受上開簡易判決聲請書後，始確切得知上情，
    旋於九十四年五月二十五日委任律師具狀提出本件告訴。
二、案經林櫻香之配偶丙○○訴由台灣板橋地方法院檢察署檢察
    官偵查後，聲請本院以簡易判決處刑。
    理  由
一、訊據上訴人即被告甲○○對上開時地與有配偶之人林櫻香相
    姦之犯罪事實，於警詢時及偵審中均坦承不諱，核與告訴人
    丙○○指訴之情節相符。而相姦人林櫻香亦因相姦罪經本院
    審理後，以九十四年度簡上字第四三０號判處有期徒刑四月
    ，如易科罰金，以三百元折算一日，此亦經本院調取該案卷
    證資料核閱屬實。被告雖另辯稱：本案係告訴人丙○○與其
    妻林櫻香設計，誘其犯罪；且告訴人丙○○於九十三年十月
    二十四日應被告之妻陳麗珠相邀商談支票債務時，已知悉此
    相姦行為，距其九十四年五月二十五日提出本件告訴時，已
    逾六個月告訴期間，本案應為不受理云云。惟查，刑事訟法
    第二百三十七條第一項固規定告訴乃論之罪，其告訴應自得
    為告訴之人知悉犯人之時起，於六個月內為之。然此所謂之
    「知悉犯人」，係指得為告訴之人確知犯人之犯罪行為而言
    ，以其主觀為標準，且其知悉必須達於確信之程度，故若事
    涉曖眛，雖有懷疑未得實證，因而遲疑未告，其告訴期間並
    不進行（最高法院二十八年上字第九一九號判例、七十一年
    度台上字第六五九０號判決意旨參照）。告訴人丙○○於本
    院審理中具結證稱：林櫻香係告知被告對其毛手毛腳，始去
    職離開洗衣店，並不承認與被告發生性關係，伊迄九十四年
    五月間收到檢察官聲請簡易判決處刑書後，始確實知悉被告
    之犯行，旋委任律師具狀提起告訴等語。而本院查閱九十四
    年度簡上四三０號卷證，林櫻香確自始即否認本案犯行，是
    告訴人乙○○縱有所懷疑，亦難自其妻處得到證實。況告訴
    人丙○○於九十三年十月二十四日應被告之妻陳麗珠之邀前
    往洗衣店時，雙方係為五十二萬元支票債務之事談判，並未
    提及通、相姦之事。而被告亦坦承事後在前往調解委員處調
    解時，亦係為支票債務之事，自難認被告於九十三年十月間
    ，即確實知悉被告之犯行，而逾六個月告訴期間。至被告所
    指遭人設計乙節，非但未舉證以實其說，且若遭人有意設計
    ，何以告訴人乙○○之前未以此事要脅，並遲於九十四年五
    月間始提出告訴，亦與常情不合。被告所辯顯屬事後卸責之
    詞，不足採信。本案事證明確，被告犯行洵堪認定。
二、核被告所為，係犯刑法第二百三十九條後段之相姦罪。其先
    後多次相姦犯行，時間緊接，所犯係構成要件相同之罪，顯
    係基於概括犯意反覆為之，為連續犯，應依刑法第五十六條
    之規定論以一罪，並加重其刑。
三、原審詳加審認，援引刑法第五十六條、第二百三十九條後段
    、第四十一條第一項前段，罰金罰鍰提高標準條例第二條之
    規定，並斟酌被告犯罪之動機、目的、明知林櫻香為有配偶
    之人仍與之相姦，破壞他人家庭秩序和諧，及犯罪後態度等
    一切情狀，量處有期徒刑四月，並諭知易科罰金之折算標準
    ，認事用法，並無不合，量刑亦屬妥適。被告以遭人設計及
    告訴逾期為由提起上訴，依前揭說明，其上訴為無理由，應
    予駁回。
據上論斷，應依刑事訴訟法第四百五十五條之一第一項、第三項
、第三百六十八條，判決如主文。
本案經檢察官侯名皇到庭執行職務。
中    華    民    國    95    年    6     月    30    日
                        臺灣板橋地方法院刑事第一庭
                            審判長法  官  鄭  水  銓
                                  法  官  陳  福  來
                                  法  官  廖  怡  貞
以上正本證明與原本無異。
本判決不得上訴。
                                  書記官  張  惠  芳
中    華    民    國    95    年    7     月    4     日
附錄本案論罪科刑法條全文：
刑法第二百三十九條
有配偶而與人通姦者，處一年以下有期徒刑。其相姦者亦同。


司法院資訊處製作；財團法人民間司法改革基金會備份。
